【裁判字號】    95,訴緝,212
【裁判日期】    951130
【裁判案由】    毒品危害防制條例
【裁判全文】
臺灣板橋地方法院刑事判決             95年度訴緝字第212號
公  訴  人  臺灣板橋地方法院檢察署檢察官
被      告  甲○○
選任辯護人  舒建中律師
上列被告因毒品危害防制條例案件，經檢察官提起公訴（95年度
毒偵字第6862號）及移送併辦（95年度毒偵字第3298號），被告
於本院準備程序進行中就被訴事實為有罪之陳述，經本院合議庭
裁定由受命法官獨任進行簡式審判程序，並判決如下：
    主  文
甲○○連續施用第一級毒品，累犯，處有期徒刑拾壹月。
    事  實
一、甲○○曾犯有煙毒罪、麻醉藥品罪等前科，其於民國90年間
    所犯最後一次連續施用第一級毒品海洛因罪、第二級毒品安
    非他命罪經本院以91年度毒聲字第1464號裁定送戒治處所強
    制戒治1 年確定，於92年12月13日戒治期滿；又其所犯前開
    連續施用第一級毒品海洛因罪、第二級毒品安非他命罪經臺
    灣板橋地方法院檢察署檢察官起訴後，經本院於92年5 月5
    日分別判處有期徒刑8 月與4 月，並經定執行刑為有期徒刑
    10 月 ，而於92年5 月29日判決確定；又其另於91年間因犯
    偽造文書罪案件，經臺灣嘉義地方法院於92年10月31日以92
    年度簡字第932 號判處有期徒刑3 月，如易科罰金以3 佰元
    折算1 日，於92年12月19日判決確定；上開3 罪經更定應執
    行刑為有期徒刑1 年1 月，而於93年12月31日縮刑期滿執行
    完畢。詎其猶不知悔改，仍未戒除毒癮，於前揭強制戒治執
    行完畢後5 年內，復基於施用第一級毒品海洛因、第二級毒
    品安非他命之概括犯意，自94年10月12日下午2 時許起至95
    年3 月22日中午12時許止，在其臺北縣永和市○○路79 號4
    樓住處，以將第一級毒品海洛因與第二級毒品安非他命同時
    放置於玻璃球內燒烤，混合施用第一級毒品海洛因與第二級
    毒品安非他命，或單純將第二級毒品安非他命放置於玻璃球
    內燒烤施用之方式，平均約15天混合施用第一級毒品海洛因
    與第二級毒品安非他命1 次；或平均約15天單純施用第二級
    毒品安非他命1 次；以此方式連續混合施用第一級毒品海洛
    因與第二級毒品安非他命多次或連續施用第二級毒品安非他
    命多次。
二、嗣於94年10月12日晚間6 時55分許，在臺北縣三重市○○街
    269 巷36及38號電動玩具店為警查獲，嗣經警採尿送驗結果
    ，呈現安非他命類及嗎啡類陽性反應，始悉上情。
三、又甲○○於前揭時地為警查獲後，復承前開施用第二級毒品
    安非他命之概括犯意，於95年3 月22日中午12時許止，在臺
    北縣新莊市○○街48巷11號1 樓朋友住處，將第二級毒品安
    非他命放置於玻璃球內燒烤之方式，施用第二級毒品安非他
    命1 次，嗣於95年3 月22日下午2 時許，在上開處所為警查
    獲，嗣經警採尿送驗結果，呈安非他命類陽性反應，始查悉
    上情。
四、案經臺北縣政府警察局報請臺灣板橋地方法院檢察署檢察官
    偵查起訴及臺北市政府警察局報請同署檢察官移送併案審理
    。
    理  由
一、上揭事實，業據被告甲○○於本院調查與審理時供承不諱，
    （本院卷第70頁至第71頁；第74頁至第81頁）；又被告於事
    實欄第2 段所述時地經警查獲後採尿檢驗結果，所採尿液含
    有鴉片類嗎啡陽性反應與安非他命類陽性反應等情；其於事
    實欄第3 段所述時地經警查獲後採尿檢驗結果，所採尿液含
    有安非他命類陽性反應一節，此有臺北縣政府警察局刑事警
    察大隊偵辦毒品案件姓名與代碼編號對照表1 紙、臺北市政
    府警察局偵辦毒品案件尿液檢體委驗單1 紙、台灣檢驗科技
    股份有限公司濫用藥物尿液檢驗報告2 紙等各在卷足憑（94
    年度毒偵字第6862號偵查卷第11頁、第12頁；95年度毒偵字
    第3298號偵查卷第48頁、第49頁）。由此可見，被告甲○○
    確有於事實欄所述時、地施用第一級毒品海洛因與第二級毒
    品安非他命之犯行各等情至明；本件事證明確，被告犯行應
    堪認定。
二、查被告行為後，刑法業於94年2 月2 日修正公布，95年7 月
    1 日起施行。按「行為後法律有變更者，適用行為時之法律
    ，但行為後之法律有利於行為人者，適用最有利於行為人之
    法律」，修正後刑法第2 條第1 項定有明文。此條規定係規
    範行為後法律變更所生新舊法比較適用之準據法，本身尚無
    新舊法比較之問題，於新法施行後，應一律適用新法第2條
    第1 項之規定，為「從舊從輕」之比較，先予敘明。再按本
    次法律變更，比較時應就罪刑有關之共犯、未遂犯、想像競
    合犯、牽連犯、連續犯、結合犯，以及累犯加重、自首減輕
    暨其他法定加減原因（如身分加減）與加減例等一切情形，
    綜其全部罪刑之結果而為比較；再從刑附屬於主刑，除法律
    有特別規定者外，依主刑所適用之法律，此有最高法院95年
    5 月23日95年度第8 次刑事庭會議決議可資參照。茲就本件
    新舊法比較結果敘述如下：
（一）、有關想像競合犯之規定，修正後刑法第55條除規定「從
        一重處斷」外，並增列但書：「但不得科以較輕罪名所
        定最輕本刑以下之刑」，依該但書之規定，係科刑之限
        制，為法理之明文化，非屬法律之變更，自勿庸依修正
        後刑法第2 條第1 項之規定，為新舊法之比較適用，合
        先敘明。
（二）、被告行為後，刑法第56條連續犯之規定，業於94年2 月
        2 日修正公布刪除，並於95年7 月1 日施行，則被告之
        犯行，因行為後新法業已刪除連續犯之規定，此刪除雖
        非犯罪構成要件之變更，但顯已影響行為人刑罰之法律
        效果，自屬法律有變更，依新法第二條第一項規定，比
        較新、舊法之結果，仍應適用較有利被告之行為時即舊
        法論以連續犯。
（三）、關於被告累犯之問題，修正前刑法第47條規定「受有期
        徒刑之執行完畢，或受無期徒或有期徒刑一部之執行而
        赦免後，五年以內再犯有期徒刑以上之罪者，為累犯，
        加重本刑至二分之一」，而修正後之刑法第47 條 第一
        項則規定「受徒刑之執行完畢，或一部之執行而赦免後
        ，五年以內故意再犯有期徒刑以上之罪者，為累犯，加
        重本刑至二分之一」，比較新舊法之結果，舊法對於被
        告並無不利。
（四）、綜上所述，有關新、舊法關於連續犯、累犯規定，均以
        舊法較有利於被告，爰依整體比較之結果，依修正後刑
        法第二條第一項前段之規定，適用行為時之舊法處斷。
三、查海洛因與安非他命分別屬於毒品危害防制條例第2 條第2
    項第1 款、第2 款所列之第1 級毒品、第2 級毒品，不得持
    有、施用，被告竟持之以施用，核其所為，係犯毒品危害防
    制條例第10條第1 項之施用第一級毒品罪、同條例第10條第
    2 項之施用第二級毒品罪。被告先後多次同時施用海洛因、
    安非他命犯行，或單純施用安非他命犯行，均時間緊接、手
    法及罪名均同，顯係各基於概括犯意而為之，均為連續犯，
    均應論以一罪，並加重其刑。其先後多次持有海洛因、安非
    他命犯行，各為施用之高度行為所吸收，均不另論罪。又公
    訴人雖僅就被告甲○○於94年10月12日施用第一級毒品海洛
    因及第二級毒品安非他命犯行部分起訴，其餘如前開事實欄
    第1 段、第3 段所述連續施用第一級毒品海洛因、第二級毒
    品安非他命犯行部分（如事實欄第三段所述，施用第二級毒
    品安非他命即95年度毒偵字第3298號移送併案部分），雖漏
    未起訴部分，惟該漏未起訴部分，已據被告於本院審理時供
    承在卷（本院卷第78頁、80頁），且有上揭濫用藥物尿液檢
    驗報告各在卷足憑，已如上述；上開漏未起訴施用第一級毒
    品海洛因、施用第二級毒品安非他命犯行暨移送併案部分（
    95年度毒偵字第3298號）部分，因與前開已起訴施用第一級
    毒品海洛因、施用第二級毒品安非他命經判決有罪部分，有
    連續犯裁判上一罪之關係，為起訴效力所及，基於審判不可
    分之關係，本院自得併予審判，併予敘明。
四、按有關甲基安非他命和海洛因可否同時放置於玻璃球內燒烤
    後，由施用人予以同時併行吸食施用？同時施用是否會引起
    排斥乙節？依據行政院退除官兵輔導委員會臺北榮民總醫院
    函覆稱：一般而言，甲基安非他命或海洛因大多分開使用，
    但下列情況會有混用時候：1 、有些海洛因使用者喜好加入
    甲基安非他命以增加其舒暢感，2 、原先使用甲基安非他命
    者開始嚐試使用海洛因時，3 、有些海洛因成癮者偶而會施
    用安非他命來消除海洛因戒斷時出現之不舒服症狀，4 、有
    些海洛因被販毒者加入甲基安非他命以增加其重量。因此，
    在上述之第1 及第2 情況下，較為常見甲基安非他命和海洛
    因同時放在玻璃球內燒烤吸用，這兩種藥物同時施用不會引
    起排斥，甚至在欣快感方面有被加強的可能等語，有該醫院
    93年5 月11日北總內字第0930023372號函影本在卷足憑。經
    查：本件被告甲○○對於前開事實欄所述施用毒品犯行部分
    ，堅決否認係個別施用第一級毒品海洛因與第二級毒品安非
    他命等情，於本院審理時辯稱：「我是把海洛因跟安非他命
    放在一起用玻璃球燒烤吸食，玻璃球已經丟掉了。」、「有
    時候單純吸食安非他命，有時候把海洛因跟安非他命放在一
    起混合施用。」、「我是將海洛因、安非他命混合一起施用
    ，不是各別施用的。」各等語在卷（本院卷第76頁、80頁）
    ；而公訴人亦無法舉證證明被告於上開事實欄所述之時地，
    係將第一級毒品海洛因與第二級毒品安非他命係分開使用，
    自不得僅憑上開台灣檢驗科技股份有限公司濫用藥物尿液檢
    驗報告中因均含有鴉片類嗎啡陽性反應與安非他命類陽性反
    應，即遽論被告係於上開事實欄所述時、地係分開施用第一
    級毒品海洛因與第二級毒品安非他命。故由上揭文獻說明，
    顯見被告所稱其係以同時將第一級毒品海洛因與第二級毒品
    安非他命一起放置於玻璃球內燒烤之方式，混合施用第一級
    毒品海洛因與第二級毒品安非他命等情，尚非無據；可見被
    告辯稱其於前揭事實欄所述之時、地將第一級毒品海洛因與
    第二級毒品安非他命同時置於玻璃球內燒烤之方式混合施用
    等情應可採信。是被告於前開事實欄所述時、地連續同時施
    用第一級毒品海洛因與第二級毒品安非他命之行為，應依想
    像競合犯規定，論以罪名較重之連續施用第一級毒品海洛因
    罪。又被告於前開事實欄第三段所述時地施用第二級毒品安
    非他命1 次之犯行，與其前開已起訴施用第二級毒品安非他
    命犯行部分，時間緊接，犯罪構成要件相同，顯係基於概括
    犯意而為，自應論以連續犯，並與前開連續施用第一級毒品
    海洛因犯行有想像競合之關係，從重論以連續施用第一級毒
    品海洛因罪，併予敘明。公訴人起訴書認被告所為，係分別
    犯毒品危害防制條例第10條第1 項、第2 項之施用第一級毒
    品罪與第二級毒品罪，犯意各別，應依數罪併合處罰云云，
    尚有誤會，併予敘明。
五、查被告於90年間曾犯有連續施用第一級毒品海洛因罪、第二
    級毒品安非他命罪，經本院以91年度毒聲字第14 64 號裁定
    送戒治處所強制戒治1 年確定，於92年12月13日戒治期滿；
    又被告有如前開事實欄第一段所述犯罪科行執行情形，此有
    臺灣高等法院被告前案紀錄表在卷足憑；其於有期徒刑執行
    完畢後，五年以內再犯本件有期徒刑以上之罪，應依修正前
    刑法第47條累犯之規定，加重其刑，併遞予加重其刑。爰審
    酌被告有如前揭事實欄第1 段所述之多次犯罪前科，已如上
    述，其於前開強制戒治執行完畢釋放後5 年內，再犯本件毒
    品案件，被告施用毒品之犯罪動機、目的、施用方式，施用
    第一級毒品海洛因、第二級毒品安非他命時間達5 個月餘，
    平均15天左右施用毒品1 次；惟念及被告於犯後已於本院坦
    承犯行，態度良好，已有悔意等一切情狀，量處如主文所示
    之刑為有期徒刑11個月，以示懲儆。
據上論斷，應依刑事訴訟法第299 條第1 項前段、第273 條之1
第1 項、毒品危害防制條第10條第1 項、第2 項；刑法第2 條第
1 項前段、第11條前段、修正前刑法第56條、刑法第55條、修正
前刑法第47條，判決如主文。
本案經檢察官張誌洋到庭執行職務。
中    華    民    國    95    年    11    月    30    日
                 刑事第五庭  法  官  陳坤地
上列正本證明與原本無異。
如不服本判決，應於判決送達後10日內向本院提出上訴狀。
                             書記官  李淑秋
中    華    民    國    95    年    12    月    1     日
附錄本案論罪科刑法條全文
毒品危害防制條例第10條：
施用第1級毒品者，處6月以上5年以下有期徒刑。
施用第2級毒品者，處3年以下有期徒刑。


司法院資訊處製作；財團法人民間司法改革基金會備份。
